【裁判字號】    98,交聲,1963
【裁判日期】    980630
【裁判案由】    違反道路交通管理處罰條例聲明異議
【裁判全文】
臺灣臺北地方法院交通事件裁定        98年度交聲字第1963號
異議人即
受處分人    甲○○
上列異議人即受處分人因違反道路交通管理處罰條例案件，對於
臺北市交通事件裁決所中華民國98年5月20日所為之處分（原處
分案號：北市裁罰字第裁22-AEX594960號），聲明異議，本院裁
定如下：
    主   文
異議駁回。
    理  由
一、原處分意旨略以：異議人即受處分人甲○○騎乘車牌號碼
    AJK-422號重型機車，於民國98年3月21日晚間21時35分許，
    行經臺北市萬華區○○○路、桂林路口時，未依規定車道行
    駛，而違規行駛行人穿越道，經舉發單位臺北市政府警察局
    萬華分局攔停舉發，嗣異議人於98年4月21日始到案提出申
    訴，逾越應到案日期（98年4月6日）30日以內，原處分機關
    即臺北市交通事件裁決所函請舉發單位調查結果，仍認異議
    人有前揭違規行為，原處分機關乃依道路交通管理處罰條例
    第45條第13款、第63條第1項第1款（原裁決書漏載「第1項
    第1款」）及違反道路交通管理事件統一裁罰標準表規定之
    規定，裁處受處分人罰鍰新臺幣（下同）1,000元，並記違
    規點數1點。
二、異議意旨則略以：舉發地點道路指標不清，舉發後問警察應
    如何走，警察說我也不知道，可見指標不清之情形嚴重。當
    時不知怎麼過馬路，只好等綠燈才越過馬路，雖馬路中央設
    有分隔桿，但間距甚大，機車通行無疑。又警察取締方法違
    規，警察應先預防違規之發生，以避免危及行人安全，但卻
    事先躲藏，未先吹哨阻止，待本人過馬路後突然欄停開罰。
    另現景氣差，人民生活困苦，本人非故意而過馬路，又是年
    逾70多歲之老人，請求警察寬恕未為接受，萬華區警察違叛
    總統指示未苦民所苦，爰提起本件異議，請求撤銷原處分云
    云。
三、按汽車駕駛人駕駛汽車，應遵守道路交通標誌、標線、號誌
    之指示，道路交通安全規則第90條前段定有明文。又道路交
    通管理處罰條例所稱之汽車，依該條例第3條第8款之規定，
    包含機器腳踏車在內。次按機器腳踏車，不在規定車道行駛
    而有爭道行駛之情形者，處600元以上1,800元以下罰鍰，並
    記違規點數1點，道路交通管理處罰條例第45條第13款、第
    63條第1項第1款亦規定甚明。
四、經查，本件異議人甲○○騎乘車牌號碼AJK-422號重型機車
    ，於民國98年3月21日晚間21時35分許，行經臺北市萬華區
    ○○○路、桂林路口時，未依規定車道行駛，而違規行駛行
    人穿越道，經舉發單位臺北市政府警察局萬華分局攔停舉發
    等情，此為受處分人所不爭執，並有臺北市政府警察局北市
    警交字第AEX594960號舉發違反道路交通管理事件通知單及
    臺北市政府警察局萬華分局98年4月29日北市警萬分交字第
    09835556400號書函附卷可稽，是受處分人有未依規定而行
    駛於行人穿越道之違規事實，洵堪認定。受處分人雖辯稱道
    路指標不清云云，然查，前揭地點設有行人穿越斑馬線，中
    央分隔島並設有分隔桿，以避免汽、機車與行人爭道穿越，
    機車應至桂林路與柳州街口依規定轉彎行駛，有卷附臺北市
    政府警察局萬華分局98年4月29日北市警萬分交字第0983555
    6400號書函可稽，難認有指標不清楚之情形，且受處分人於
    聲明異議狀內亦自承：當時不知怎麼過馬路，只好等綠燈才
    越過馬路，雖馬路中央設有分隔桿，但間距甚大，機車通行
    無疑等語，可見受處分人當時應明知該路段中央分隔島設有
    分隔桿及該處路面劃設有行人穿越道線，是受處分人既知悉
    該處劃設有行人穿越道線，且受處分人為領有汽機車駕駛執
    照之人，對於機車不得任意行駛於行人穿越道上此一規定當
    無不知之理，自應受該標誌、標線設置之限制，並應遵守之
    ，縱該處路段關於機車行駛之指標不清，受處分人於未究明
    正確合法之行駛路線前，亦不得以其主觀意見，而任意行駛
    於行人穿越道，與行人爭道穿越，危及行人安全，是受處分
    人未遵守道路交通標誌、標線之規定，反而直接駕駛上開重
    型機車行駛於行人穿越道穿越桂林路往南直行，明顯已違反
    上開道路交通管理處罰條例第45條第13款之規定。至受處分
    人所辯稱警察取締方法違規，警察應先預防違規之發生，以
    避免危及行人安全，但卻事先躲藏，未先吹哨阻止，待本人
    過馬路後突然欄停開罰云云，惟受處分人是否騎乘機車行駛
    行人穿越道，此顯非警員所能事先預見，且用路人本應有守
    法之義務，取締違規又係員警之職責所在，法既無明定員警
    於取締前揭違規行為時須先吹哨阻止待無效後，始得舉發，
    是本案員警之取締方法自無違規之情事。又本件受處分人既
    有前揭違規行為，依法即應受處罰，是其辯稱萬華區警察違
    叛總統指示未苦民所苦之情形，顯非可採。本件事證明確，
    受處分人所有之上開重型機車不在規定車道行駛之違規行為
    ，洵堪認定。
五、綜上所述，本件受處分人確有於前揭時地騎乘機器腳踏車，
    不在規定車道行駛之違規行為，原處分機關依道路交通管理
    處罰條例第45條第13款及第63條第1項第1款之規定，裁處異
    議人罰鍰1,000元，並予記違規點數1點，核無違誤。本件異
    議為無理由，應予駁回。
據上論斷，依道路交通案件處理辦法第19條，裁定如主文。
中    華    民    國    98    年    6     月    30    日
                  交通法庭法  官  李宜娟
以上正本證明與原本無異
如不服本裁定應於送達後5日內向本院提出抗告狀
                          書記官  張華瓊
中    華    民    國    98    年    7     月    2     日


司法院資訊處製作；財團法人民間司法改革基金會備份。
